【裁判字號】    88,訴,61
【裁判日期】    890218
【裁判案由】    殺人未遂
【裁判全文】
臺 灣 澎 湖 地 方 法 院 刑 事 判 決                八十八年度訴字第六一號
    公  訴  人  臺灣澎湖地方法院檢察署檢察官
    被      告  乙 ○ ○
    指定辯護人  馬陳棠律師
右列被告因殺人未遂案件，經檢察官提起公訴（八十八年度偵字第四六一號），本院
判決如左：
    主  文
乙○○連續殺人未遂，處有期徒刑捌年。
    事  實
一、乙○○於民國八十八年八月十三日晚間十一時三十分許，在澎湖縣馬公市○○路
    九一巷四號屋內與陳金對、王寶珠及甲○○三人發生口角爭執，甲○○遂邀乙○○至屋外談判，乙○○竟基於殺人之概括犯意，趁甲○○先行欲走至屋外之際，
    即身藏屋主姚幹所有之水果刀一把跟隨其後，並趁甲○○不注意之際從後持該水
    果刀上前刺殺甲○○胸部要害一刀，隨即返回屋內，陳金對見甲○○被刺後，遂
    以電話告知丙○○此事，丙○○聞言隨即趕至前揭處所，並與乙○○發生口角爭
 執，乙○○竟承先前殺人之犯意，再持該水果刀刺殺丙○○頸部、胸腹部等要害
    四刀，甲○○在旁見狀上前制止，然被乙○○將其壓制倒地並壓在其身上，乙○○再基於先前殺人犯意持水果刀另刺殺甲○○胸部要害二刀（含先前一刀，共三
    刀），致丙○○受有左側胸腹部裂傷三×Ｏ．五×八公分、左側胸腹部擦傷二處
    各零點四×Ｏ．二公分、左後頸裂傷二×Ｏ．一×Ｏ．一、左肩裂傷二．五×Ｏ
    ．五×七公分、左下背裂傷三×Ｏ．五×二公分、左下背擦傷三×Ｏ．一公分，
    致甲○○受有胸部穿刺傷三處（一道三×一公分及二道約三公分長、傷口穿過胸
    壁穿破肋間肌且大於四公分深）等傷害而不支倒地，嗣甲○○、丙○○二人被送
    醫急救，乙○○殺人後留在現場向前來處理之員警丁○○自首，並扣得屋主姚幹
    所有之水果刀一把。
二、案經甲○○、丙○○訴由澎湖縣政府警察局馬公分局報請臺灣澎湖地方法院檢察
    署檢察官偵查起訴。
    理  由
一、訊據被告乙○○對於右揭時、地持水果刀刺殺甲○○、丙○○之事實固坦承不諱
    ，並有甲○○、丙○○二人之驗傷單在卷可按，惟矢口否認有殺害告訴人甲○○
    、丙○○之犯意，辯稱係因甲○○找他出去談判時會害怕，他剛好看到水果刀，
    才順手帶水果刀出去談判，且係基於自我防衛才持刀殺人，又其雖先後持刀殺二
    人，但應是數個舉動之接續施行，係屬接續犯而非連續犯，並無殺人之犯意云云
    。惟查:
  （一）告訴人丙○○為一婦女，不論身材、體型與體力，皆不如被告，且與被告發
        生口角爭執時，更是身未持有任何異物，自遑論會對被告造成何種懼怕之情
        。若被告果真出於正當防衛，則焉需持水果刀刺殺一手無長物之婦女？且需
        連刺四刀方能自衛？且另一告訴人甲○○與被告體型、身材相當，而被告更
        年少於告訴人甲○○，則二人之外在客觀條件，自屬相當，而告訴人甲○○
        邀被告至屋外談判之際，一無他人助陣，二未身持他物，則被告持水果刀一
        把與之談判，其動機即令人置疑。且被告於刺殺甲○○一刀後，嗣後復將其
        壓制倒地並壓在其身上，此時告訴人甲○○自對被告已無威脅，被告焉需再
        持水果刀刺殺甲○○？是以被告辯稱其係基於自衛，無非卸責之詞，不足採
        信。
  （二）被告乙○○於本院八十八年十二月七日訊問時自陳稱：我先持水果刀刺甲○○一刀後，即走回屋內，過不久，丙○○來後，在生氣狀況下，就拿刀子刺
        丙○○四刀，刺完後，停在原地沒有繼續追殺丙○○，但甲○○後來又拿拖
        把打他，他將甲○○壓倒在地又順勢拿刀刺他三刀，核與告訴人甲○○、丙○○所指述情節相符，則被告前後刺殺甲○○、丙○○之行為，應非數個行
        為之接續施行以遂其犯行，而應係連續數行為而侵害相同法益，則被告辯稱
        其行為應屬接續犯而非連續犯，應不足採。
  （三）證人林義馨（即急救丙○○之醫師）於本院八十八年十月二十七日訊問時結
        證稱：丙○○最嚴重的是左胸腹部有八公分深的傷，因未傷及要害才未死亡
        ，通常以垂直八公分刺重要部位均足致人於死，而丙○○所受四刀中，以左
        胸腹部為最危險部位，該部位有脾臟、腎臟、肺部、大腸等器官；另證人李
        先誠（即急救甲○○之醫師）亦於同日證稱；甲○○最重要的是其胸前兩刀
        ，已穿過肋骨胸壁，進入胸腔，這兩刀如果方向再偏一點傷到心臟旁的大血
        管，就可致人於死，我們緊急把被害人送到台北榮總。則依證人所言，復有
        事實欄及甲○○、丙○○二人之驗傷單所示之傷害，被告連續持刀殺人，於
        各刺甲○○、丙○○一刀後，尚不足洩恨，而再連續持刀刺殺甲○○、丙○○，其出手之重，顯見其有殺人之犯意，其辯其無殺人之犯意，實不可採。
    綜上所述，被告所辯皆屬避重就輕之詞，殊無可採，本件事證已臻明確，被告犯
    行洵堪認定。
二、查刑法上殺人未遂罪與傷害罪之區別，本視加害人有無殺意為斷，被害人所受之
    傷害程度，固不能據為認定有無殺意之唯一標準，但加害人之下手情形如何，於
    審究犯意方面，仍不失為重要參考資料（二十年非字第一○四號判例參照）。按
    被告所持作案用之水果刀係屬利器，用之刺人足以致人於死，當為被告所認識，
    被告明知上情，仍持水果刀往甲○○、丙○○之要害部位胸、胸腹部猛刺，被告
    乙○○依其下手情節，已足認其具有殺人之犯意，雖未致告訴人甲○○、丙○○
    生死亡之結果，惟依前開判例見解之說明，自應繩之以殺人未遂罪。核其所為係
    犯刑法第二百七十一條第二項、第一項之殺人未遂罪。其先後刺殺二人之犯行，
    時間緊接，所犯罪名相同，顯係基於概括犯意，反覆為之，為連續犯，依刑法第
    五十六條之規定以一罪論，並加重其刑。又被告已著手殺人行為之實施，然未生
    死亡之結果，為未遂犯，依刑法第二十六條前段之規定，按既遂犯之刑度減輕其
    刑，死刑減為無期徒刑或十五年以下十二年以上有期徒刑，無期徒刑則減為七年
    以上有期徒刑，有期徒刑部分則減輕其刑二分之一。另其於犯罪未被有偵查權之
    公務員發覺前，自首犯罪，接受裁判等情，亦據證人即承辦警員丁○○於本院訊
    問時結證在卷（見本院八十八年十二月二十一日訊問筆錄），雖被告矢口否認其
    有殺人犯意，然查自首者，僅須被告在犯罪未被發覺前，向該管公務員申告犯罪
    事實而受裁判為已足，並不以自承犯罪為要件，且刑事訴訟採職權主義，吾人不
    能期待被告自承犯行，故被告自首後，縱否認其有殺人犯意，仍不能動搖其自首
    之效力，自應依刑法第六十二條前段之規定減輕其刑，並先加後遞減之。爰審酌
    被告與被害人甲○○、丙○○二人間，並無不共載天之深仇大恨，僅因一時生口
    角爭執，即持刀刺殺被害人二人，尤有甚者，於各刺一刀後尚不足洩恨，竟欲置
    之其二人於死地方足罷休，被告心性之凶殘實令人難解，念其到庭後就持刀殺人
    之事供承詳實且態度良好等一切情狀，量處如主文所示之刑。扣案之水果刀一把
    ，非屬違禁物，且非為被告所有，業經被告供明在卷可按，故不予宣告沒收，附
    此敘明。
據上論斷，應依刑事訴訟法第二百九十九條第一項前段，刑法第五十六條、第二百七
十一條第二項、第一項、第二十六條前段、第六十二條前段，判決如主文。
中    華    民    國      八十九      年      二      月      十八      日
                              臺 灣 澎 湖 地 方 法 院 刑 事 庭
                                    法    官  陳     梅     欽
右正本證明與原本無異。
如不服本判決，應於判決送達後十日內，向本院提出上訴狀（須附繕本）。
中    華    民    國      八十九      年      二      月     二十二     日
                                    書 記 官  鄭     智     文
附錄論罪法條：
刑法第二百七十一條第二項、第一項：
殺人者，處死刑、無期徒刑或十年以上有期徒刑。
前項之未遂犯罰之。


司法院資訊處製作；財團法人民間司法改革基金會備份。
